臺灣臺中地方法院刑事判決　　　　　　　 94年度易字第637號
公　訴　人　臺灣臺中地方法院檢察署
被　　　告　甲○○
　　　　　　丁○○
　　　　　　戊○○
前列三人共同
選任辯護人　徐文宗律師
上列被告等因妨害公務案件，經檢察官提起公訴（九十四年度偵
字第一０三二號），本院判決如下：
    主    文
甲○○、丁○○、戊○○共同為違背公務員查封之標示效力之行
為，各處拘役伍拾日，如易科罰金，均以參佰元折算壹日。
    犯罪事實
一、戊○○係昊佑精機工業股份有限公司（下稱昊佑公司）登記
 　 負責人，甲○○為蓮成工業有限公司（下稱蓮成公司）登記
    負責人，丁○○則為前開二公司實際負責人。乙○○○股份
    有限公司（下稱育億公司）於民國九十一年十月二十九日向
    經濟部智慧財產局取得圓織砂管袋之改良新型專利（中華民
    國新型第一九一六六七號專利證書），專利權期自九十一年
    七月十一日起至一百零一年十月十七日止。嗣育億公司查悉
    昊佑公司及蓮成公司侵害育億公司註冊取得之前開新型專利
    權，以該技術仿冒生產圓織砂管袋在市面上販售，而於九十
    二年七月二十五日向本院申請假處分，經本院民事執行處於
    九十二年七月二十六日以九十二年度執全八字（起訴書誤載
    為執全秋字）第六一八六號裁定，於育億公司供擔保後，昊
    佑、蓮成二公司不得繼續生產或販售與育億公司所取得圓織
    砂管袋改良新型專利權有關之產品或其他侵害行為。詎戊○○分別代昊佑公司及蓮成公司於九十二年八月二十日、九十
    二年八月二十五日接獲上開假處分裁定後，戊○○、甲○○
    與丁○○竟共同基於違背假處分裁定效力之概括犯意聯絡，
    仍繼續生產前開侵害育億公司上揭專利權之產品，並分別於
    九十二年九月八日、九十二年十二月三十一日，將前開產品
    販售並交付予世茂營造工程有限公司（下稱世茂營造公司）
    、九琦營造有限公司（下稱九琦營造公司），及於九十三年
    三月十日以蓮成公司之名義與首盛營造有限公司（下稱首盛
    營造公司）訂立上開圓織砂管袋之買賣契約。
二、案經育億公司訴由臺灣臺中地方法院檢察署檢察官偵查起訴
    。
    理    由
一、訊據被告甲○○、丁○○、戊○○固不諱言法院有於九十二
    年八月二十日揭示假處分之裁定，並分別於九十二年八月二
    十日、九十二年八月二十五日送達假處分裁定乙事，惟均矢
    口否認有何違背公務員查封之標示效力之行為，被告甲○○
    辯稱：查封當天伊外出不在場，查封後係以針車織砂管袋云
    云；被告戊○○辯稱：只查封生產之機器五台，沒有查封圓
    織砂管袋，告訴人申請專利前，伊公司已經在生產使用這機
    器及產品，本件經伊舉發成立，查封機器後，伊等即未再使
    用，並未生產告訴人申請專利之圓織砂管袋，伊生產的袋子
    是四方形的，有與世茂營造公司、九琦營造公司、首盛營公
    司簽約出貨，但貨是庫存貨云云；被告丁○○辯稱：並沒有
    生產告訴人申請專利之圓織砂管袋，生產的袋子是四方形的
    云云。經查：
（一）本件告訴人育億公司於九十一年十月二十九日向經濟部智
      慧財產局取得圓織砂管袋之改良新型專利（中華民國新型
      第一九一六六七號專利證書），專利權期自九十一年七月
      十一日起至一百零一年十月十七日止。嗣告訴人公司查悉
      昊佑公司及蓮成公司侵害其註冊取得之上開新型專利權，
      以該種技術生產圓織砂管袋而在市面上販售，乃於九十二
      年七月二十五日以被告甲○○、丁○○、戊○○等人之上
      開二家公司侵害其註冊取得之圓織砂管袋之新型專利權為
      由，向本院申請假處分，經本院民事執行處於九十二年七
      月二十六日以九十二年度執全八字第六一八六號裁定：債
      務人（即被告等上開公司）「不得繼續生產或販售與聲請
      人（即告訴人公司）所取得『圓織砂管袋改良新型專利權
      』（中華民國新型第一九一六六七號）有關之產品或其他
      侵害行為」，嗣本院民事執行處並於九十二年八月二十日
      前往昊佑及蓮成公司設址台中縣龍井鄉○○路二九０號執
      行，且將假處分裁定公告揭示於上址，其後並將假處分裁
      定送達昊佑公司、蓮成公司等情，均為被告等三人所不否
      認，且有上開假處分裁定書、揭示公告照片、送達證書等
      在卷可稽。
（二）次以，被告等三人於偵訊時均坦承：於法院為假處分裁定
      後，有再生產系爭圓織砂管袋品並出售等情，嗣後雖翻異
      前詞，改稱：渠等所生產之物品，與告訴人申請之專利產
      品無關云云。惟依據臺灣臺中地方法院檢察署九十三年度
      發查字第一二七一號卷附之（一）昊佑公司於九十二年九
      月八日所出具予世茂公司用以施作「八卦山脈遊憩據點設
      施改善工程」之出廠證明二份、（二）蓮成公司出貨予九
      琦公司用以施作「新營市田寮排水改善工程（第十三期）
      之出廠證明、決標公告及國立台灣科技大學之試驗報告（
      該報告中記載供貨廠商為蓮成公司，收件日期為九十二年
      十二月三十一日，係本件假處分裁定執行之後）、（三）
      昊佑公司及蓮成公司於九十三年三月十日（被告等故意記
      載為九十二年）出具予首盛公司之報價單、決標公告等資
      料可知，被告等確實於九十二年八月二十日本院執行假處
      分之裁定後，仍有製造及販售侵害告訴人專利權相關之產
      品無訛。
（三）再者，告訴人公司所享有專利權之「圓織砂管袋品」其作
      用係在防坡地、海埔新生地、海堤、橋樑及填海等工程施
      工時，裝填沙粒或其他物體並捆裝，交互堆疊形成擋牆，
      作為水土保持或土石防護之用，以增加工程牢固性及安全
      性，而其所強調之構造及織法特點為：「以Ｐ.Ｐ、Ｐ.Ｅ
      等塑膠細條相互編織，袋身為一體成型，無車邊接縫」，
      其功效即在於「於裝入砂粒後，避免接縫處之應力集中及
      強度不確定，造成系統之破壞，致土石崩裂出來」。是被
      告等縱一再辯稱渠等所生產之產品與告訴人之專利權產品
      不同，然詳觀上開出貨單、報價單之內容，被告等上開供
      貨施作之工程，有防洪排水工程、有護岸修復工程，與
      本件「圓織砂管袋品」係運用在水土保持或土石防護等工
      程相同；且被告等之貨品所強調之織法亦為「袋身圓織無
      接縫以防止土石迸出」，與告訴人公司「圓織砂管袋品」
      所強調之構造織法相同，由此可知，縱然被告等所生產、
      販售之砂管袋之形狀與告訴人公司之「圓織砂管袋品」之
      形狀（圓形或方形），及其圓身織法之上方、下方是否有
      加蓋面，是否有加上扣帶等不盡相同，然被告等之產品其
      特點及功用既與告訴人之產品特點一致，而本院民事執行
      處之假處分裁定又係載明：禁止被告繼續生產或販賣與告
      訴人所取得專利權『有關』之產品或其他侵害行為，亦即
      被告所繼續生產或販賣者，非必以外型與告訴人公司專利
      權利產品完全一模一樣者，始在禁止之列，凡與告訴人公
      司所取得專利權『有關』之產品，均在假處分所禁止之範
      圍。從而，被告等之產品既與告訴人公司取得專利權之產
      品特點相同（業如上述），則渠等所生產及販售之行為，
      顯然已違反本院假處分之查封效力甚明。雖告訴人公司取
      得之上開專利權嗣為經濟部智慧財產局予以撤銷，然全案
      尚未確定，且被告等三人所為之妨害查封效力之行為係屬
      於即成犯，並不因告訴人公司專利權之嗣後是否遭撤銷而
      受影響。
（四）此外，復有告訴人新型專利說明書、專利公報節本、專利
      證書影本各一份、蓮成公司及昊佑公司查詢資料各一份、
      假處分聲請狀、本院九十二年裁全八字第六一八六號民事
      裁定、執行通知及照片、昊佑公司予世茂營造公司之出廠
      證明影本一份、九蓮公司予九琦營造公司之出廠證明影本
      及決標公、國立臺灣科技大學高分子工程系統試驗影本各
      一份、昊佑公司及蓮成公司予首盛營造公司報價單、決標
      公告影本各一份等附卷可按。
（五）綜上各情，被告等三人上開辯解，均無可採。本件事證明
      確，被告等三人上開妨害公務犯行，均堪認定。
二、核被告甲○○、丁○○、戊○○所為，均係犯刑法第一百三
    十九條之違背查封效力行為罪。被告等三人就上開犯行，彼
    此間有犯意聯絡及行為分擔，俱為共同正犯。又公訴人認被
    告等前後多次犯行，時間緊接，方法相同，所犯又係構成要
    件同一之罪名，顯係基於概括之犯意反覆為之，應依連續犯
    規定論處。但查，連續犯之成立，除主觀上須基於一個概括
    之犯意外，客觀上須先後數行為，逐次實施而具連續性，侵
    害數個同性質之法益，其每一前行為與次行為，依一般社會
    健全觀念，在時間差距上，可以分開，在刑法評價上，各具
    獨立性，每次行為皆可獨立成罪，構成同一之罪名，始足當
    之；如數行為於同時同地或密切接近之時地實施，侵害同一
    之法益，各行為之獨立性極為薄弱，依一般社會健全觀念，
    在時間差距上，難以強行分開，在刑法評價上，以視為數個
    舉動之接續施行，合為包括之一行為予以評價，較為合理，
    則屬接續犯，而為包括之一罪，最高法院八十六年度臺上字
    第三二九五號著有判例意旨可資參照。本件被告等雖有於九
    十二年九月、九十二年十二月及九十三年三月，有上開生產
    或販售之行為，惟渠等係基於一個違背公務員查封之標示效
    力之犯意而陸續為上開違反假處分禁止之行為，該數個行為
    客觀上仍應屬被告等一個違背查封之標示效力之意思所涵蓋
    之單一整體行為，其侵害同一國家法益，各行為之獨立性極
    為薄弱，合為包括之一行為予以評價，較為合理，應屬接續
    犯，而為包括之一罪，並非連續犯，併此敘明。爰審酌被告
    等三人均無前科紀錄、素行尚稱良好（此有臺灣高等法院被
    告全國前案紀錄表在卷可按），被告等三人犯罪之動機、目
    的、手段，犯罪後態度，及尚未與告訴人公司達成民事和解
    等一切情狀，各量處如主文所示之刑，並均諭知易科罰金之
    折算標準。
據上論斷，應依刑事訴訟法第二百九十九條第一項前段、刑法第
二十八條、第一百三十九條、第四十一條第一項前段，罰金罰鍰
提高標準條例第一條、第二條，判決如主文。
本案經檢察官丙○○到庭執行職務。
中　　華　　民　　國　　94　　年　　12　　月　　16  　日
                          臺灣臺中地方法院刑事第一庭
                              審判長法  官  李 平 勳
                                    法  官  周 瑞 芬
                                    法  官  曾 佩 琦
上正本證明與原本無異。
如不服本判決，應於送達後十日內向本院提出上訴狀（須附繕本
），上訴於臺灣高等法院臺中分院。
                                    書記官  賴淵瀛
中　　華　　民　　國　　94　　年　　12　　月　　16  　日
附錄本案論罪科刑法條：
【刑法第一百三十九條】
  損壞、除去或污穢公務員所施之封印或查封之標示，或為違背
  其效力之行為者，處一年以下有期徒刑、拘役或三百元以下罰
  金。
